臺灣高等法院高雄分院民事裁定　　　　　　100年度訴字第5號
原　　　告　 薛海燕
兼訴訟代理人 李振中
被　　　告　 范秣瑞
上列當事人間請求損害賠償事件，原告李振中於刑事訴訟程序（
本院99年度上易字第1194號）附帶提起民事訴訟（本院100 年度
附民字第15號），經本院刑事庭裁定移送前來後，原告為訴之變
更，本院裁定如下︰
    主  文
原告李振中之訴及假執行之聲請均駁回。
原告變更之訴及假執行之聲請均駁回。
訴訟費用由原告負擔。
    事實及理由
甲、就原告李振中之訴部分：
一、本件原告李振中起訴主張：原告李振中與被告之夫李金芫係
    兄弟，被害人即李振中之配偶薛海燕與被告同任職於高雄市
    警察局保安大隊第五隊（改制前為高雄縣警察局保安大隊第
    五隊），雙方感情不睦，常有爭執，於民國98年10月16日上
    午9 時40分許，被告因接獲李金芫來電告知原告李振中在李
    金芫對羅玉輝提起妨害名譽告訴一案偵查時作證而心生不滿
    ，遂至高雄市警察局保安大隊第五隊之4 樓出納室找薛海燕
    理論，2 人因此發生口角，被告竟基於公然侮辱之犯意，於
    該不特定人得出入之辦公室以「薛海燕，妳是沒奶的女人，
    妳怎麼還賴在這裡上班」、「為什麼還不退休，可憐呀，每
    天還拖著要死不活的身體來上班」等足以貶損人格之輕蔑言
    語辱罵薛海燕，使其難堪。薛海燕不堪受辱，遂要求被告離
    去，被告拒不離開，並於2 人肢體拉扯中，基於傷害之故意
    ，徒手猛力推撞薛海燕之前胸，並以手抓其脖子，致薛海燕
    受有胸壁挫傷、抓傷0.1 公分×1 公分、0.1 公分×2 公分
    等傷害，為此，本於民法第195 條1 項後段提起本件訴訟，
    求為判決：(一)被告應給付原告李振中新台幣（下同）150 萬
    元，及自起訴狀繕本送達翌日起至清償日止按年利率5%計算
    之利息。(二)被告應於聯合報、中國時報、自由時報全國版報
    頭下方，以5 公分乘以7.5 公分之版面，字體16，刊登如附
    件所示之道歉啟事2 日。(三)原告願供擔保請准宣告假執行。
二、被告則以: 原告李振中不是刑事案件之直接被害人，無權提
    出本件附帶民事訴訟等語置辯。答辯聲明求為判決：(一)原告
    之訴駁回。(二)如受不利判決，願供擔保請准宣告免予假執行
    。
三、按因犯罪而受損害之人，於刑事訴訟程序得附帶提起民事訴
    訟，對於被告及依民法負賠償責任之人，請求回復其損害，
    刑事訴訟法第487 條第1 項定有明文。由此可知附帶民事訴
    訟，係因犯罪而受損害之人，為請求回復其損害，於刑事訴
    訟程序附帶提起之民事訴訟，故提起是項訴訟，須限於起訴
    之犯罪事實侵害其私權，致生損害者，始得為之。查，台灣
    高雄地方法院99年度易字第1880號刑事判決及本院99年度上
    易字第1194號刑事判決所認定之犯罪事實，均為薛海燕於98
    年10月16日上午9 時40分許，遭受被告公然侮辱及傷害，有
    刑事判決書在卷可稽，是台灣高雄地方法院及本院刑事判決
    均僅認定薛海燕遭被告不法侵害（至於被告以「李振中是偷
    東西被開除的」、「欠羅玉輝錢不要臉」等語詆毀原告李振
    中名譽部分，未據李振中提出刑事告訴），則上開刑事判決
    所認定犯罪事實之被害人應係薛海燕而非原告李振中，依首
    揭說明，原告李振中自不得對被告提起附帶民事訴訟，本院
    刑事庭本應依刑事訴訟法第502 條第1 項規定以判決駁回原
    告李振中之訴，茲仍以裁定移送民事庭，民事庭仍應依民事
    訴訟法第249 條第1 項第6 款之規定，以裁定駁回之（最高
    法院84年度台抗字第593 號裁定可資參照）。從而原告李振
    中以薛海燕遭受被告所為上開公然侮辱及傷害之不法侵害為
    由，依民法第195 條1 項後段之規定，請求被告應給付原告
    李振中150 萬元，及自起訴狀繕本送達翌日起至清償日止按
    年利率5%計算之利息；被告應於聯合報、中國時報、自由時
    報全國版報頭下方，以5 公分乘以7.5 公分之版面，字體16
    ，刊登如附件所示之道歉啟事2 日，即屬不合法，應以裁定
    駁回原告李振中之訴，原告李振中之訴既經駁回，其假執行
    之聲請，亦失所附麗，應併予駁回。
乙、就變更之訴部分：
一、按就附帶民事訴訟，法院認為原告之訴不合法或無理由者，
    應以判決駁回之，刑事訴訟法第502 條第1 項定有明文。次
    按「得於刑事訴訟程序附帶提起民事訴訟者，以被告犯罪行
    為之被害人，且其所受損害，係因被告犯罪而直接發生者為
    限，其提起附帶民事訴訟之合法與否？則應依刑事訴訟予以
    判斷，不因其是否移送民事庭，而有所差異，亦不得於移送
    民事庭後，將關於獨立民事訴訟追加他訴之法規，溯及於附
    帶民事訴訟提起之時，而予適用。」（最高法院71年度台抗
    字第482 號裁判可資參照）。
二、原告李振中於本院刑事庭將其所提起之本件附帶民事訴訟裁
    定移送本院民事庭後，先於100 年3 月3 日以民事陳訴狀將
    原請求150 萬元之項目及各項金額變更為精神慰撫金50萬元
    ，暨原告薛海燕因本案而提早退休所受之損失100 萬元，嗣
    於100 年4 月13日再以民事補充陳訴狀將附帶民事訴訟之原
    告李振中變更為原告薛海燕，並請求被告應給付原告薛海燕
    150 萬元（包括精神慰撫金50萬元及提早退休所受之損失10
    0 萬元），及自起訴狀繕本送達翌日起至清償日止按年利率
    5%計算之利息；被告應於聯合報、中國時報、自由時報全國
    版報頭下方，以5 公分乘以7.5 公分之版面，字體16，刊登
    如附件所示之道歉啟事2 日云云，惟原告李振中非台灣高雄
    地方法院99年度易字第1880號刑事判決及本院99年度上易字
    第1194號刑事判決所認定犯罪事實之被害人，其於本院刑事
    庭所提起之本件附帶民事訴訟係屬不合法，依上開刑事訴訟
    法第502 條第1 項之規定，本院刑事庭原應以判決駁回其附
    帶民事訴訟，然本院刑事庭未以判決駁回，仍裁定移送本院
    民事庭，本院自應以附帶民事訴訟不合法而依民事訴訟法第
    249 條第1 項第6 款裁定駁回原告李振中之附帶民事訴訟，
    已如前述，是原告李振中之附帶民事訴訟本屬不合法，原告
    尚不得於附帶民事訴訟移送本院民事庭後，就原本不合法之
    訴再為上開訴訟標的及當事人之變更，且影響被告之審級利
    益（被告不同意原告變更為薛海燕，見本院卷第30頁），亦
    於法不合，是原告所為上開訴訟標的及當事人之變更，均屬
    不合法，應予駁回。原告為當事人及訴訟標的之變更均不合
    法，既經駁回，其假執行之聲請，亦失所附麗，應併予駁回
    。
丙、依民事訴訟法第249 條第1 項第6 款、第95條、第78條、第
    85條第1 項前段，裁定如主文。
中    華    民    國  100     年    4     月    25    日
                            民事第三庭
                                審判長法官  張國彬
                                法      官  吳登輝
                                法      官  鄭月霞
以上正本證明與原本無異。
如不服本裁定應於送達後10日內向本院提出抗告狀（並按他造當
事人之人數附繕本），並繳納抗告費新臺幣1,000 元。
中    華    民    國  100     年    4     月    25    日
                                書  記  官  白  蘭